行　政　法　院　判　決　　　　　　　　　　　　　八十八年度判字第三七二六號
　　原　　　告　甲○○
　　被　　　告　雲林縣稅捐稽徵處
右當事人間因土地稅法事件，原告不服財政部中華民國八十七年六月四日台財訴字第
八七二一五五五八九號再訴願決定，提起行政訴訟，本院判決如左︰
　　主  文
再訴願決定、訴願決定及原處分均撤銷。
　　事  實
緣原告於民國八十四年五月二十五日因買賣而取得坐落雲林縣北港鎮○○段一九九○
地號農業用地，並申准依土地稅法第三十九條之二第一項規定，免徵土地增值稅新臺
幣（下同）四三六、二五九元，嗣被告於八十五年十二月十三日派員會同農林、地政
機關人員實地勘查，因上開土地有部分堆置模板，認定原告之系爭土地未依法繼續作
農業用地使用，有違土地稅法第五十五條之二第一項第三款規定，而科處原告原免徵
土地增值稅二倍之罰鍰八七二、五○○元，原告不服，申經復查，未准變更，循序提
起訴願、再訴願，遞遭決定駁回，爰提起行政訴訟，茲摘兩造訴辯意旨如次：
一、原告起訴意旨略以：
（一）原告於取得系爭土地後，一直用之從事農業耕作之生產事宜，於被告會勘時所
      以會堆置模板，實乃原告在系爭土地上所種之落花生甫行採收，挖鬆土壤，影
      響下一季欲種植之高梁作物之栽種及排水，因此被告乃在下季作物尚未下種前
      ，趕緊整地並僱工修繕排水設施，以免土壤流失，而予放置。詎被告亦選在該
      期間內會勘，勘查時，被告僅見土地上堆置一些模板，竟不分青紅皂白於會勘
      紀錄上記載「整筆堆置模板」，並率爾推斷系爭農地未繼續耕作。
（二）系爭農地之面積為一七○七平方公尺，當可堆置為數甚多之模板，然依現場勘
      查所見之模板數目，並非如是，勘驗紀錄所載，有悖實情，並不可採。又附卷
      之勘驗相片是否顯示原告之土地已變更為非農業使用，係作何使用，相片所示
      是否與會勘紀錄所載相同，模板為何人所有，為何堆置，堆置多久，均有待查
      證。
（三）原告於系爭土地之放空期在其上趕緊作修繕排水設施，其工作方式乃在土地周
      圍先以模板固定後，修築一擋土牆，因施工之必要，工人乃將模板沿施工地點
      ，就近堆置在土地上。對於系爭土地上堆置模板之用途，原告自始均為如此之
      陳述，並無前後不一情形。
（四）原告取得系爭土地之目的，無非希望多種農作物販賣維生，而非在炒作農地，
      況原告除從事農作生產外，並無其他謀生技能，且原告亦無資力於買受農地後
      任由農地荒廢閒置，不繼續耕作。
（五）系爭土地上之模板並非原告所有，而其堆放乃施工時之權宜之舉，系爭土地並
      未因有此模板之堆放，而失其農用之目的。
（六）被告僅以系爭土地有堆置模板之情事，即遽行推斷為未繼續耕作，然其推斷之
      未繼續耕作之事證何在，系爭土地是否因此變為非農用，系爭土地究竟做為何
      項用途等情，原處分及一再訴願決定均避而不談，所為認定，毫無所據，顯有
      理由不備之違法。
（七）綜上所陳，本件原處分及一再訴願決定，均有未合，請求一併予以撤銷等語。
被告答辯意旨略以︰
（一）按「農業用地在依法作農業使用時，移轉與自行耕作之農民繼續耕作者，免徵
      土地增值稅。」「依第三十九條之二第一項規定取得之農業用地，取得者於完
      成移轉登記後，有左列不繼續耕作情形之一者，處以原免徵土地增值稅額二倍
      之罰鍰，其金額不得少於取得申報移轉現值百分之二：一、．．．三、非依法
      令變更為非農業用地使用。」土地稅法第三十九條之二第一項第三款、第五十
      五條之二第一項分別定有明文。又「取得免徵土地增值稅之農業用地，未自行
      耕作，亦未出租或委託經營，任由第三人占有使用，可認為有土地稅法第五十
      五條之二第一項第三款規定閒置不用之情形．．．應予處罰。」財政部八十年
      七月二十日台財稅第八○○二三三六○七號函釋示在案。
（二）原告於復查時稱其預定作周圍擋土牆使用，於再訴願時改稱作排水設施使用，
      前後不一，已難採信。至提起行政訴訟時，又稱：「當時係農地放空期，．．
      ．因施工之必要，工人乃將模板沿施工地點，就近堆置在土地」。惟卷查系爭
      土地依原告所屬北港分處於八十五年十二月十三日派員會同地政及農業機關等
      專業人員實地勘查所取證拍攝之照片顯示，該農地上不但堆置為數甚多之模板
      ，又有許多由建築工地撿拾廢棄之預拌混凝土檢體預當模板之置墊物。原告縱
      以於落花生收成後趕緊整地而置於所謂放空期爭辯，然如非已長期堆置模板等
      物，頻繁出入、搬運取用而加以踐踏，地面何以至於如照片所呈現之平實堅硬
      而毫不鬆軟，故原告所稱實不足採。被告復主張「遽將他人所有模板認定為原
      告所有，並對原告為處分，其處分之非法失當，昭然若揭。」云云，但依前揭
      財政部函釋，即使誠如原告所稱模板是他人所有，亦不影響本案之應受裁處之
      罰責。
（三）綜上所陳，本件原處分及一再訴願決定，均無違誤，請求駁回原告之訴等語。
　　理  由
一、按「農業用地在依法作農業使用時，移轉與自行耕作之農民繼續耕作者，免徵土
    地增值稅。」「依第三十九條之二第一項規定取得之農業用地，取得者於完成移
    轉登記後，有左列不繼續耕作情形之一者，處以原免徵土地增值稅額二倍之罰鍰
    ，其金額不得少於取得申報移轉現值百分之二：一、．．．三、非依法令變更為
    非農業用地使用。」「前項應處罰鍰之土地，不繼續耕作面積未達每宗土地原免
    徵土地增值稅土地面積之五分之一，其罰鍰得按實際不繼續耕作面積比率計算。
    但以一次為限。」土地稅法第三十九條之二第一項、第五十五條之二第一項、第
    二項分別定有明文。
二、本件原告於八十四年五月二十五日因買賣而取得坐落雲林縣北港鎮○○段一九九
    ○地號農業用地，並申准免徵土地增值稅四三六、二五九元，嗣被告會同農林、
    地政機關人員查獲上開土地有部分堆置模板，認定原告有土地稅法第五十五條之
    二第一項第三款規定情事，而科處原告原免徵土地增值稅二倍之罰鍰八七二、五
    ○○元，原告不服，循序提起行政訴訟，訴稱：（一）原告於取得本件土地後，
    用之從事耕作。嗣因欲整地及修繕排水設施，始僱工施工而於其上堆置模板。（
    二）系爭農地並非全部堆置模板，現場勘驗紀錄所載全部土地堆置模板，有悖實
    情。況系爭土地是否已變更為非農業使用，係作何使用，模板為何人所有，為何
    堆置，堆置多久，均有待查證。（三）原告取得系爭土地之目的，係在耕作，且
    原告除從事農作生產外，無其他謀生技能，且原告無資力，將土地荒廢閒置，不
    繼續耕作。（四）系爭土地上之模板並非原告所有，且系爭土地並未因有模板之
    堆放，而失其農用之目的云云。
三、本件原告於八十四年五月二十五日因買賣而取得坐落雲林縣北港鎮○○段一九九
    ○地號農業用地，並申准依土地稅法第三十九條之二第一項規定，免徵土地增值
    稅四三六、二五九元，嗣被告於八十五年十二月十三日派員會同農林、地政機關
    人員實地勘查，發現上開土地之部分堆置模板等情，為訴辯兩造所不爭，且有農
    業用地移轉免徵土地增值稅申請書、土地所有權移轉契約書、土地登記簿謄本、
    土地增值稅免稅證明書、免徵土地增值稅之農業用地定期實地查核清單及現場照
    片附於原處分卷可憑。
四、原告另以前開各詞主張其無違反土地稅法第五十五條之二之違章行為，經查：觀
    之原處分卷內為被告所屬北港分處八十六年一月八日八六雲稅北二字第一○○一
    六一號函（致原告）附件之免徵土地增值稅之農業用地定期實地查核清單，其實
    際使用情形欄之記載為：「放置模板」「不繼續耕作面積超過五分之一放置模板
    」，經與同卷內為同分處八十六年三月三日八六雲稅北二字第八六○○二○三一
    號函（致雲林縣稅捐稽徵處）附件之同一查核清單，其實際使用情形之欄記載比
    較，其中「放置模板」部分，二者相同；而前者之「不繼續耕作面積超過五分之
    一放置模板」等字樣，於後者以橫線予以刪除，另增加「整筆面積都不繼續耕作
    並放置模板」字樣。被告就同一次會勘所得之結果，於前後二件文書之記載不同
    ，應認其關於本件土地內堆放模板不繼續耕作之面積若干所為之認定，尚欠明確
    。依前引土地稅法第五十五條之二第二項所定，本件原告違章行為之處罰，得因
    不繼續耕作之面積是否已達每宗土地面積五分之一，而異其罰鍰之金額。本件原
    告否認其有本件違章行為，是否可採，雖非無疑，惟其不繼續耕作之面積若干，
    被告既未為明確認定，對原告所為科處原免徵土地增值稅額二倍罰鍰之原處分，
    則尚難認係適法。
五、綜上所述，本件原處分既有違誤，一再訴願決定，未予糾正而遞予維持，亦有未
    合，原告起訴意旨，求予撤銷，為有理由，自應由本院將一再訴願決定及原處分
    併予撤銷，另由被告為適法之處分。
據上論結，本件原告之訴為有理由，爰依行政訴訟法第二十六條前段，判決如主文。
中    華    民    國     八十八      年      十      月     二十二      日
                    行 政 法 院 第 四 庭
                                審 判 長 評  事      葉  振  權
                                         評  事      吳  錦  龍
                                         評  事      吳  明  鴻
                                         評  事      陳  光  秀
                                         評  事      尤  三  謀
右  正  本  證  明  與  原  本  無  異
                                         法院書記官  阮  桂  芬
中    華    民    國     八十八      年      十      月     二十二      日
